【裁判字號】    92,易,650
【裁判日期】    920630
【裁判案由】    偽造文書
【裁判全文】
臺灣高雄地方法院刑事判決                          九十二年度易字第六五號
    公  訴  人  臺灣高雄地方法院檢察署檢察官
    被      告  甲○○
    選任辯護人  黃進祥律師
                江順雄律師
                黃建雄律師
右列被告因偽造文書等案件，經檢察官提起公訴（九十一年度偵字第二二八七八號）
，本院判決如左：
    主  文
甲○○無罪。
    理  由
一公訴意旨略以：被告甲○○於民國八十三年（起訴書誤載為八十七年）九月六日，
  未經其母即告訴人乙○○○之許可，持告訴人之國民身分證、印章等物，以告訴人
  名義購買車牌號碼ＹＧ─九四七八號自用小客車，並至高雄市監理所申請核發行車
  執照，使不知情之監理機關承辦公務員將該不實之事項登載於其職務上所掌之監理
  登記簿上，足以生損害於監理機關資料管理之正確性。嗣因上開自用小客車欠繳違
  規罰鍰及牌照、燃料等稅金，告訴人於九十一年八月九日收受法務部行政執行署高
  雄行政執行處之執行通知，始查知上情，因認被告涉犯刑法第二百十六條、第二百
  十四條之罪嫌。
二按犯罪事實應依證據認定之，無證據不得推定其犯罪事實；又不能證明被告犯罪，
  應諭知無罪之判決，刑事訴訟法第一百五十四條、第三百零一條第一項分別定有明
  文。次按刑事訴訟法上所謂認定犯罪事實之證據，係指足以認定被告確有犯罪行為
  之積極證據而言，如未能發現相當證據或證據不足以證明，自不能以推測或擬制之
  方法，以為裁判基礎；又告訴人之告訴，係以使被告受刑事訴追為目的，是其陳述
  是否與事實相符，仍應調查其他證據以資審認，最高法院二十九年上字第三一０五
  號、四十年台上字第八六號、五十二年台上字第一三００號分別著有判例可資參照
  。
三公訴人認被告甲○○涉有前揭罪嫌，無非係以告訴人乙○○○之指訴及車輛查詢認
  可資料表、汽車新領牌照登記書等附卷為其論罪之依據。訊據被告堅詞否認前揭犯
  行，辯稱：當時伊與告訴人同住，係經告訴人之同意，始以告訴人名義購買新車，
  由告訴人親自交付國民身分證及印章予伊，伊再交給汽車公司業務員辦理登記手續
  ，辦完一、二天後即交還告訴人，買車一年多後伊才搬離告訴人住處，但汽車稅單
  及罰單仍寄到告訴人住處，伊都委請伊公司之小姐處理，告訴人係因二人現在相處
  不愉快，所以才否認此事等語。經查：
(一)被告於八十三年九月六日以告訴人名義購買上開自用小客車，並將告訴人之國民身
  分證及印章交付汽車公司業務員至高雄市監理處辦理汽車新領牌照之登記之事實，
  業據被告供承在卷，復有汽車新領牌照登記書影本一份附卷可稽。且前揭汽車新領
  牌照登記書上告訴人之印文經本院以肉眼比對結果，核與上開自用小客車之屏東縣
  警察局屏警交字第ＶＥ0000000號、高雄市政府警察局高市警交大相字第Ｂ
  Ｄ0000000號舉發違反道路交通管理事件通知單（下稱舉發單）之妥投收據
  上告訴人之印文及本院傳票之送達證書上告訴人之印文均相符，有九十年十月十一
  日、九十一年六月二十日妥投收據各一紙、送達證書二紙及本院九十二年五月二十
  八日訊問筆錄在卷可參，足認被告交付汽車公司業務員辦理汽車新領牌照登記之告
  訴人印章為真正。
(二)告訴人雖否認曾同意被告以告訴人名義購車及交付國民身分證及印章予被告辦理相
  關手續等情，惟告訴人與被告為母子關係，二人原先同住在高雄市新興區○○○路
  一七三號房屋，至八十四年十二月底雙方感情交惡，被告始遷出上址，在外租屋而
  居，有戶籍謄本及房屋租賃契約書影本各一份存卷可查。按使用牌照稅依使用牌照
  稅法第十條規定，於每年四月一日起一個月內一次徵收。依使用牌照稅稽徵作業程
  序，於每年開徵前（三月底）係先以平信寄發使用牌照稅繳款書予交通工具所有人
  ，逾期未繳納者，於同年七月再以雙掛號郵寄催繳繳款書，經取得合法送達逾滯納
  期滿仍未繳納者，即予移送強執行。無人簽收無法送達之案件，依稅捐稽徵法第二
  十三條規定，未於五年徵收期間徵起者，即予註銷，不再徵收。而汽車燃料使用費
  依汽車燃料使用徵收及分配辦法第五條及第十一條第二項規定，於每年七月一日至
  三十一日公告開徵，並以平信寄發繳納通知書。依上開自用小客車在高雄市監理處
  登記之車籍資料，車主姓名為乙○○○、車主地址為高雄市新興區○○○路一七三
  號。上開自用小客車於八十三年九月六日新購領牌前即完納八十三年新購日起至年
  底之使用牌照稅及燃料使用費，自八十四年起至八十八年止，除八十六年之使用牌
  照稅係在催繳後繳納者外，其餘皆於徵收期間繳納，有高雄市稅捐稽徵處九十二年
  四月十八日高市稽機字第０九二００一六六七０號函、高雄市監理處九十二年四月
  九日高市監四字第０九二０００五三八八號函及繳款紀錄各一份在卷足按。再者，
  上開自用小客車自八十八年十月十九日起至九十一年五月一日止，曾有十一次交通
  違規紀錄，其各該次違規之舉發單所記載之車主姓名均為乙○○○即告訴人，而車
  主地址均為高雄市新興區○○○路一七三號，有高雄市政府交通局九十二年四月二
  十一日高市交裁字第０九二０００六六００號函暨所附舉發單十一影本十一份存卷
  可憑。其中屏東縣警察局屏警交字第ＶＥ0000000號舉發單於九十年十月
  二日以大宗掛號郵寄，經告訴人於九十年十月十一日蓋章簽收；屏東縣警察局屏
  警交字第ＶＩ0000000號舉發單於九十年十一月二十三日以大宗掛號郵寄，
  經告訴人之子樂嘉豹於九十年十一月三十日蓋章簽收完畢；高雄市政府警察局高
  市警交大相字第ＢＣ0000000號舉發單於九十年十二月二十八日以大宗掛號
  函件郵寄，經告訴人之媳婦樂王秋金於九十年十二月三十一日蓋章簽收；高雄市
  政府警察局高市警交大相字第ＢＤ0000000號舉發單於九十一年六月十七日
  以大宗掛號郵寄，經告訴人於九十一年六月二十日蓋章簽收，有大宗掛號函件收執
  聯影本二紙、妥投收據影本三紙、送達證書影本二紙、掛號郵件查詢單影本一紙在
  卷可考。綜上論述，上開自用小客車在監理機關登記之車主地址自始均為告訴人之
  住址，未曾變更；且被告自八十五年起即未與告訴人同住，然上開自用小客車至八
  十八年為止均無使用牌照稅及燃料使用費之欠繳紀錄，且告訴人及與告訴人同住之
  子樂嘉豹、媳婦樂王秋金在九十一年八月九日告訴人收受法務部行政執行署高雄行
  政執行處之執行通知前，均曾簽收告訴人名義之舉發單，則告訴人陳稱係於九十一
  年八月九日收受法務部行政執行署高雄行政執行處之執行通知，始知悉被告以告訴
  人名義購車一節，顯與事實不符。又告訴人既早已知悉被告以告訴人名義購車之事
  實，設若告訴人未曾同意此事，係遭被告冒用名義並盜用國身分證及印章，何以未
  及早訴諸法律途徑，竟遲至九十一年收受法務部行政執行署高雄行政執行處之執行
  通知，始提起本件告訴，已與常情有悖。再參以告訴人與被告自感情交惡後，彼此
  間即訟爭不斷，有本院八十六年度訴字第一五二０號刑事判決書、本院八十九年度
  重訴字第四二三號、臺灣高等法院高雄分院九十一年度重上字第六八號民事判決書
  、臺灣高雄地方法院檢察署檢察官九十一年度偵字第二二八七八號不起訴處分書各
  一份在卷可佐；且上開自用小客車自購買後均由被告一人使用，卻因被告自八十九
  年起未依法繳納該車之使用牌照稅、燃料使用費，並積欠十一件交通違規之罰鍰，
  致告訴人於九十一年八月九日收受法務部行政執行署高雄行政執行處之執行通知，
  有執行通知及欠費紀錄影本各一紙附卷可稽，則告訴人提起本件告訴之動機，是否
  出於與被告間之宿怨及不願平白為被告負擔稅金及交通罰鍰，亦大有可疑。綜上所
  述，告訴人之指訴既有可疑，被告前揭所辯亦非不足採信，自難僅憑告訴人之指訴
  作為認定被告有罪之依據。此外，本院復查無其他積極證據足證被告確有公訴人所
  指犯行，揆諸首揭法條及判例要旨，既不能證明被告犯罪，自應諭知被告無罪之判
  決。
據上論斷，應依刑事訴訟法第三百零一條第一項，判決如主文。
本案經檢察官陳永章到庭執行職務。
中      華      民      國      九十二      年    六    月    三十      日
                                  臺灣高雄地方法院刑事庭
                                      審判長法  官 黃三友
                                            法  官 黃宗揚
                                            法  官 王雅苑
右正本證明與原本無異。
如不服本判決，應於判決送達後十日內，向本院提出上訴狀。
                                            書記官 黃琬婷
中      華      民      國      九十二      年    六    月    三十      日


司法院資訊處製作；財團法人民間司法改革基金會備份。
